臺灣基隆地方法院民事裁定  
110年度監宣字第39號
聲  請  人  張獻元  

相對人即受
監護宣告人  黃秀蓉  

利害關係人  黃長順  

上列聲請人聲請對相對人為監護宣告事件，本院裁定如下：   
    主    文
宣告黃秀蓉（女、民國00年00月00日生、身分證統一編號：Z000
000000號）為受監護宣告之人。
選定張獻元（男、民國00年0月00日生、身分證統一編號：Z0000
00000號）為受監護宣告之人之監護人。
指定黃長順（男、民國00年0月00日生、身分證統一編號：Z0000
00000號）為會同開具財產清冊之人。
聲請費用新臺幣壹仟元由受監護宣告之人負擔。
    理    由
一、聲請意旨略以：聲請人之配偶即相對人黃秀蓉於民國83年間
    起歷經2度腦中風，致不能為意思表示或受意思表示，為此
    聲請對其為監護之宣告，並聲請選任聲請人為監護人及指定
    黃長順為會同開立財產清冊之人等語。
二、按對於因精神障礙或其他心智缺陷，致不能為意思表示或受
    意思表示，或不能辨識其意思表示之效果者，法院得因本人
    、配偶、四親等內之親屬、最近一年有同居事實之其他親屬
    、檢察官、主管機關或社會福利機構之聲請，為監護之宣告
    ，民法第14條第1項定有明文。次按受監護宣告之人應置監
    護人；法院為監護之宣告時，應依職權就配偶、四親等內之
    親屬、最近一年有同居事實之其他親屬、主管機關、社會福
    利機構或其他適當之人選定一人或數人為監護人，並同時指
    定會同開具財產清冊之人；法院選定監護人時，應依受監護
    宣告之人之最佳利益，優先考量受監護宣告之人之意見，審
    酌一切情狀，並注意下列事項：一、受監護宣告之人之身心
    狀態與生活及財產狀況。二、受監護宣告之人與其配偶、子
    女或其他共同生活之人間之情感狀況。三、監護人之職業、
    經歷、意見及其與受監護宣告之人之利害關係。四、法人為
    監護人時，其事業之種類與內容，法人及其代表人與受監護
    宣告之人之利害關係，民法第1110條、第1111條第1項及第1
    111條之1亦分別定有明文。
三、經查：
　㈠聲請人主張之前揭事實，業據其提出戶籍謄本、中華民國身
    心障礙證明為證，且經本院依職權函請長庚醫療財團法人基
    隆長庚紀念醫院對相對人之精神狀態為鑑定，經鑑定結果略
    以：黃女（即相對人）於42歲時發生「二度腦中風」後，腦
    部功能嚴重受損，語言表達功能缺損，對時間、地方以及人
    物之適當辨識能力嚴重減退，呈現「失智狀態」。此外黃女
    目前之飲食、沐浴、更衣等日常生活起居，皆需要專人24小
    時全日照護。黃女受鑑定時對外界事物適當知覺理會能力嚴
    重缺損，接受、維持及保存外界訊息之能力嚴重缺損，語言
    表達功能缺損，思覺失調，完全無法自理日常生活事務，欠
    缺管理處分自己財產之經濟活動能力，且社會功能嚴重缺損
    。綜合以上所述，黃女之過去生活史、疾病史、身體檢查及
    精神狀態檢查結果，認黃女目前因「重度血管性失智症」，
    致其為意思表示、受意思表示和辨識其意思表示效果之能力
    已達「完全不能」之程度，可為「監護宣告」等語，有該院
    110年6月23日長庚院基字第1100600055號函附精神鑑定報告
    書乙件在卷可按。綜合上情，足認相對人確因心智缺陷，已
    達不能為意思表示或受意思表示之程度。從而，聲請人聲請
    對相對人為監護之宣告，為有理由，應予准許。
　㈡本院為審酌相對人之最佳利益，選任適任之監護人及開具財
    產清冊人之人選，依職權囑託基隆市政府社會處對聲請人、
    相對人、利害關係人為調查，其綜合評估及建議略以：聲請
    人大學畢業，有意願擔任監護人，部分瞭解監護人之責任義
    務，並會負責部分受監護人所需養護費用及代理其處理事務
    ，雖無職業且曾患有鼻咽癌，惟聲請人有價值新台幣500萬
    元股票可定期支付養護費，癌症現已治療完畢並定期追蹤，
    爾後如有經濟問題尚有其女兒接續處理，經評估有能力擔任
    監護人且無不利事項，故建議選任聲請人擔任監護人。另利
    害關係人黃長順與相對人係兄妹，身心狀況良好，有擔任會
    同開具財產清冊人意願，每月平均2次至安養中心探視相對
    人，與聲請人互動關係良好，亦會幫忙其父親處理相對人安
    養照顧問題，故建議選任利害關係人黃長順擔任開具財產清
    冊之人等語，有基隆市政府110年4月14日基輔社障貳字第11
    00215558號函附成年監護訪視調查評估報告在卷可參。
　㈢本院參酌上開報告及卷內相關事證，認聲請人為相對人之配
    偶，為相對人之至親，且於相對人罹病後，初期相關醫療及
    照顧事宜，均由聲請人單獨處理，嗣因聲請人自身罹癌，並
    考量經濟壓力，始安排相對人於安養院受專業照顧，對相對
    人之病史及現況瞭解清楚，並定期至安養院探視相對人及與
    相對人父親平均負擔相對人之養護費用，自適宜擔任相對人
    之監護人。而利害關係人黃長順則為相對人之兄長，亦為相
    對人之至親，每月平均2次至安養中心探視相對人，與聲請
    人互動關係良好，並協助相對人之父親處理相對人安養照顧
    問題，自有瞭解相對人之財產狀況，以利監督之必要。參以
    聲請人、利害關係人、相對人其餘最近親屬即其父親黃清忠
    、弟弟黃鄭鈞、黃長生、黃長毅等人均同意由聲請人擔任相
    對人之監護人，並由利害關係人黃長順擔任開具財產清冊之
    人，且有聲請人提出之親屬會議同意書在卷可稽。本院審酌
    上情，認由聲請人擔任監護人，應符合受監護宣告之人之最
    佳利益，爰選定聲請人為監護人，並指定黃長順為會同開具
    財產清冊之人。另監護人張獻元應依據民法第1113條準用同
    法第1099條第1項之規定，對於受監護宣告之人即相對人之
    財產，會同黃長順於2個月內開具財產清冊，並陳報法院，
    併此敘明。
四、依家事事件法第164條第2項，裁定如主文。
中　　華　　民　　國　　110 　年　　7 　　月　　26　　日
　　　　　　　　　家事法庭法  官　王美婷 
以上正本係照原本作成。
如不服本裁定應於送達後十日內向本院提出抗告狀，並繳納抗告
費新臺幣1千元；其餘關於宣告監護之部分，不得抗告。
中　　華　　民　　國　　110 　年　　7 　　月　　26　　日
　　　　　　　　　  　　　書記官　施鴻均